臺灣臺中地方法院刑事判決
111年度金訴字第204號
公  訴  人  臺灣臺中地方檢察署檢察官
被      告  黃明華




上列被告因詐欺等案件，經檢察官提起公訴（110年度偵字第207
35號），被告於本院準備程序進行中就被訴事實為有罪之陳述，
經合議庭裁定由受命法官獨任進行簡式審判程序，判決如下：
    主    文
乙○○三人以上共同冒用公務員名義犯詐欺取財罪，處有期徒刑壹
年貳月。
    犯罪事實
一、乙○○於民國109年7、8月間，加入年籍不詳，綽號「葉正彬
    」(另案通緝中)所屬、由不詳之人所發起、主持，三人以上
    ，以實施詐術為手段，所組成具有持續性、牟利性之有結構
    性組織(涉犯組織犯罪條例案件部分，業經臺灣高等法院花
    蓮分院以110年原金上訴字3號審理中)，擔任負責收取贓款
    ，再轉交上手之收水工作。嗣乙○○即與葉正彬及詐欺集團其
    他不詳成員（無證據證明有未滿18歲之人），共同意圖為自
    己不法所有，基於三人以上共同冒用公務員名義犯詐欺取財
    、一般洗錢之犯意聯絡，由其等所屬之詐欺集團不詳成員，
    於109年8月2日10時許，假冒中華電信、臺北市政府警察局
    士林分局隊長、臺灣士林地方檢察署檢察官及主任檢察官，
    撥打電話向丙○○稱其申辦之電話涉及重大刑案，必須將其所
    有存摺、金融卡等物交付予警方，以確認是否係其本人開戶
    等語，使丙○○誤以為真而陷於錯誤，並依指示於同日14時許
    ，將其所有臺中市○○區○○○號00000000000000號帳戶（下稱
    本案帳戶）之存摺、提款卡及密碼等物裝入信封，放置於臺
    中市后里區主和路與主和路7巷口之電桿旁花盆上；並由葉
    正彬指派乙○○前往上開地點拿取上開存摺及提款卡，再持往
    附近之自動櫃員機提領帳戶內款項。乙○○於接獲指示後，旋
    以要找朋友為藉口，委請其不知情之母親黃麗芬騎乘車牌號
    碼000-000號普通重型機車，搭載其前往上址附近，再由乙○
    ○於同日14時13分許，徒步前往上址，拿取上開丙○○放置之
    存摺及提款卡後，搭乘不知情之何文達所駕駛之車牌號碼00
    0-0000號計程車，前往同市○○區○○路0段000號兆豐銀行后里
    分行附近，並於同日14時40分至46分間，在上開銀行之自動
    櫃員機，以上開帳戶提款卡，提領丙○○帳戶內之款項新臺幣
    （下同）12萬元，並旋將所領取之款項及上開帳戶之存摺、
    提款卡等物，交付予在附近等待之葉正彬，而隱匿其等詐欺
    所得之本質、去向、所在。嗣丙○○發現被騙，報警處理，經
    警循線查悉上情。
二、案經丙○○訴由臺中市政府警察局大甲分局報告臺灣臺中地方
    檢察署檢察官偵查起訴。
    理    由
一、上開犯罪事實，業據被告乙○○於警詢、偵查、本院準備程序
    、審理時均坦承不諱（偵卷第107至112、383至387頁、本院
    卷第79至82、85至92頁），核與證人即告訴人丙○○於警詢時
    所為證述（偵卷第125至128頁）、證人黃麗芬、何文達於警
    詢時所為證述（偵卷第129至132、133至135頁）大致相符，
    復有監視器錄影畫面截圖、丙○○本案帳戶交易明細、臺中市
    政府警察局大甲分局后里分駐所受理各類案件紀錄表、受理
    刑事案件報案三聯單、內政部警政署反詐騙諮詢專線紀錄表
    各1份（偵卷第159至162、197至203、213至214、227、229
    至231、235至236頁）在卷可考，足徵被告前揭自白與事實
    相符。本案事證明確，被告犯行洵堪認定，應依法論科。
二、核被告上開所為，係犯刑法第339條之4第1項第1、2款之三
    人以上共同冒用公務員名義犯詐欺取財罪及洗錢防制法第14
    條第1項之一般洗錢罪。
三、次按共同實行犯罪行為之人，在合同意思範圍以內，各自分
    擔犯罪行為之一部，相互利用他人之行為，以達其犯罪之目
    的者，即應對於全部所發生之結果，共同負責，不問犯罪動
    機起於何人，亦不必每一階段犯行，均經參與。又關於犯意
    聯絡，不限於事前有所協議，其於行為當時，基於相互之認
    識，以共同犯罪之意思參與者，亦無礙於共同正犯之成立。
    且數共同正犯之間，原不以直接發生犯意聯絡者為限，即有
    間接之聯絡者，亦包括在內（最高法院98年度台上字第4384
    號、98年度台上字第713號判決意旨參照）。被告雖未實際
    親自參與詐騙告訴人丙○○之行為，惟被告參與之工作，均屬
    集團成員基於共同犯意聯絡所為之行為分擔，被告前揭參與
    部分既為該詐騙集團犯罪歷程不可或缺之重要環節，足徵被
    告係以自己犯罪之意思而參與本案，即令被告並未與其他負
    責詐騙之成員謀面或直接聯繫，亦無礙於其等共同參與犯罪
    之認定。是以，被告與綽號「葉正彬」之成年男子及其等所
    屬詐騙集團之其他不詳姓名、年籍成員間，就上開加重詐欺
    取財、洗錢之犯行，有犯意聯絡及行為分擔，為共同正犯。
四、被告上開所犯加重詐欺取財罪及一般洗錢罪，係以一行為同
    時觸犯數罪名，為想像競合犯，應依刑法第55條規定，從一
    重之加重詐欺取財罪處斷。又按犯前2條之罪（即洗錢防制
    法第14條之一般洗錢罪、同法第15條之特殊洗錢罪），在偵
    查或審判中自白者，減輕其刑，洗錢防制法第16條第2項定
    有明文。查本案被告於警詢、偵查、本院準備程序及審理時
    均坦承本案之犯罪事實，已如前述，堪認被告對一般洗錢之
    犯行，於偵查及審判中均已自白，原應依洗錢防制法第16條
    第2項之規定，減輕其刑，然其上揭所犯一般洗錢罪係屬想
    像競合犯其中之輕罪，是本院僅於後述量刑時一併衡酌前開
    減輕其刑事由，附此敘明。
五、爰以行為人之責任為基礎，審酌被告正值青壯之年，竟不思
    循正當途徑賺取錢財而參與詐欺犯罪集團，貪圖可輕鬆得手
    之不法利益，價值觀念偏差，且造成社會信任感危機，損害
    告訴人丙○○之財產法益，行為實值非難，惟念被告犯後坦承
    犯行，態度尚可，雖表示希望能與告訴人達成和解，賠償其
    所受損害，然經本院聯繫告訴人，告訴人並未接聽電話，有
    本院公務電話紀錄可考（本院卷第93頁），致本案無法為被
    告安排調解等情，復斟酌被告於本案詐騙集團所擔任之角色
    、犯罪之分工，及被告於本院審理時自陳之智識程度、經濟
    及家庭生活狀況等一切情狀（本院卷第91至92頁），量處如
    主文所示之刑，以資懲儆。
六、按「犯罪所得，屬於犯罪行為人者，沒收之。但有特別規定
    者，依其規定。」、「前2項之沒收，於全部或一部不能沒
    收或不宜執行沒收時，追徵其價額。」刑法第38條之1第1項
    、第3項分別定有明文。而最高法院往昔採連帶沒收共同正
    犯犯罪所得之相關見解，已不再援用或不再供參考，並改採
    共同正犯間之犯罪所得應就各人實際分受所得部分而為沒收
    （最高法院104年度第13次刑事庭會議決議參照）。查被告
    提領告訴人所匯入之款項後，已轉交予詐欺集團不詳成員，
    此據被告於本院審理時供述明確（本院卷第91頁），此外，
    卷內尚乏積極證據證明被告就此獲有報酬或因此免除債務，
    自無從遽認被告有何實際獲取之犯罪所得，爰不予諭知沒收
    或追徵其犯罪所得。
據上論斷，應依刑事訴訟法第273條之1第1項、第299條第1項前
段，洗錢防制法第14條第1項、第16條第2項，刑法第11條前段、
第28條、第339條之4第1項第1款、第2款、第55條，刑法施行法
第1條之1第1項，判決如主文。
本案經檢察官李基彰提起公訴，檢察官甲○○到庭執行職務。
中　　華　　民　　國　　111 　年　　4 　　月　　25　　日
                  刑事第十庭    法  官  林怡姿
以上正本證明與原本無異。
如不服本判決應於收受送達後20日內向本院提出上訴書狀，並應
敘述具體理由；其未敘述上訴之理由者，應於上訴期間屆滿後20
日內向本院補提理由書（均須按他造當事人之人數附繕本）「切
勿逕送上級法院」。
告訴人或被害人如不服判決，應備理由具狀向檢察官請求上訴，
上訴期間之計算，以檢察官收受判決正本之日起算。
                                書記官  黃泰能
中　　華　　民　　國　　111 　年　　4 　　月　　25　　日
附錄論罪科刑法條
刑法第339條之4第1項
犯第339 條詐欺罪而有下列情形之一者，處1 年以上7 年以下有
期徒刑，得併科1 百萬元以下罰金：
一、冒用政府機關或公務員名義犯之。
二、三人以上共同犯之。
三、以廣播電視、電子通訊、網際網路或其他媒體等傳播工具，
    對公眾散布而犯之。
洗錢防制法第2條
本法所稱洗錢，指下列行為：
一、意圖掩飾或隱匿特定犯罪所得來源，或使他人逃避刑事追訴
    ，而移轉或變更特定犯罪所得。
二、掩飾或隱匿特定犯罪所得之本質、來源、去向、所在、所有
    權、處分權或其他權益者。
三、收受、持有或使用他人之特定犯罪所得。
洗錢防制法第14條第1項
有第二條各款所列洗錢行為者，處7 年以下有期徒刑，併科新臺
幣5 百萬元以下罰金。